【裁判字號】    95,交上訴,1027
【裁判日期】    951109
【裁判案由】    公共危險等
【裁判全文】
臺灣高等法院臺南分院刑事判決      95年度交上訴字第1027號
上  訴  人  臺灣臺南地方法院檢察署檢察官
被      告  甲○○
上列上訴人因被告公共危險等案件，不服臺灣臺南地方法院95年
度交訴緝字第3號中華民國95年7月25日第一審判決（起訴案號：
臺灣臺南地方法院檢察署91年度偵緝字第576號），提起上訴，
本院判決如下：
    主  文
原判決關於甲○○過失傷害罪暨定執行刑部分均撤銷。
甲○○因過失傷害人，處有期徒刑貳月，如易科罰金，以參佰元
折算壹日。
    事  實
一、甲○○前於民國87年間，因妨害自由案件，經臺灣臺南地方
    法院以87年度訴字937號刑事判決，判處有期徒刑3月確定在
    案，並於88年1月14日易科罰金執行完畢。
二、詎甲○○竟不知悔改，又於89年5月11日晚間，駕駛車牌號
    碼TW-9056號自用小客車，沿台南市○○○路○段內側快車道
    ，由東往西方向行駛，而於同日晚間8點30分左右，行經設
    有閃光黃燈號誌之該路段北安橋南下匝道出口處時，理應注
    意汽車行駛至交岔路口，其行進應遵守燈光號誌之指示，且
    應注意閃光黃燈表示「警告」，車輛應減速接近，注意安全
    ，小心通過，並應注意汽車行駛時，駕駛人應注意車前狀況
    ，並隨時採取必要之安全措施，又依當時天候晴朗、夜間有
    照明、路面乾燥無缺陷、道路上未有任何障礙物、視距良好
    等情形以觀，客觀上亦無不能注意之情事，其竟疏於注意車
    前狀況，且未注意減速接近，小心通過即貿然前行，以致不
    慎撞及自對向慢車道欲左轉穿越前述中華北路2段，亦疏未
    注意左右來車之少年乙○○（76年1月10日生）所騎，後方
    載有兒童丙○○（81年1月14日生）之腳踏車，並造成乙○○受有右臉、背、雙下肢擦裂傷及頭部外傷等傷害；丙○○
    亦因之受有頭部外傷、右下肢挫傷等傷害（過失傷害丙○○
    部分未據提出告訴）。豈知甲○○駕車肇事並致少年乙○○
    、兒童丙○○2人受傷後，竟未下車察看，且未採取任何救
    護措施或報警前來處理，隨即基於逃逸之故意，駕車逕行離
    開現場。後經路人記下甲○○所駕駛小客車之車牌號碼並報
    警處理，始經警循線查知上情（甲○○所犯刑法第185之4之
    肇事遺棄罪部分，業經原審法院判處有期徒刑九月確定）。
三、案經乙○○訴由台南市警察局第五分局報請臺灣臺南地方法
    院檢察署檢察官偵查起訴。
    理  由
壹、證據能力方面
    本案被告甲○○所犯刑法第284條第1項前段過失傷害罪，並
    非死刑、無期徒刑或最輕本刑有期徒刑三年以上之罪，亦非
    高等法院管轄第一審案件，且被告就被訴事實為有罪之陳述
    （見本院上訴卷第二九頁），經告知被告簡式審判程序之旨
    ，並聽取檢察官、被告之意見後，本院合議庭裁定由受命法
    官進行簡式審判程序，是本案之證據調查，依刑事訴訟法第
    二百七十三條之二規定，不受同法第一百五十九條第一項、
    第一百六十一條之二、第一百六十一條之三、第一百六十三
    條之一及第一百六十四條至第一百七十條規定之限制，合先
    敘明。
貳、認定犯罪事實所憑之證據及理由
一、上揭犯罪事實，業據被告甲○○於偵查中、原審及本院審理
    時供承不諱，核與證人即告訴人乙○○於警詢及偵查中之所
    為陳述、證人即被害人丙○○於警詢之所證述情節互核相符
    。並有道路交通事故調查報告表1份及事故現場蒐證照片16
    張、財團法人奇美醫院89年5月12日診斷證明書影本2紙在卷
    可稽。
二、按汽車行駛時，駕駛人應注意車前狀況，並隨時採取必要之
    安全措施，道路交通安全規則第94條第3項定有明文。被告
    於前揭時、地駕駛車輛應注意能注意而不注意上開規定，於
    行至設有閃光黃燈號誌岔路口時，因未注意車前狀況，採取
    必要之安全措施，未減速反超速行駛以致肇事，而依當時天
    候晴朗、夜間有照明、路面乾燥無缺陷、道路上未有任何障
    礙物、視距良好等情形以觀，客觀上亦無不能注意之情事，
    其竟疏於注意車前狀況，且未注意減速接近，小心通過即貿
    然前行，以致撞及對向之被害人乙○○，被告之行為自有過
    失。且本件車禍事故經送請臺灣省台南區車輛行車事故鑑定
    委員會鑑定後，亦同此認定，認為「甲○○駕駛小客車，行
    經設有閃光黃燈號誌岔路口，未減速反超速行駛，未注意車
    前狀況，同為肇事原因。」，有臺灣省臺南區車輛行車事故
    鑑定委員會91年8 月23日南鑑字第911010號函附之鑑定意見
    書1份附卷足憑，雖被害人乙○○亦因乘腳踏車，穿越道路
    未注意左右來車，同為肇事原因，被告與被害人乙○○之行
    為併為發生本件車禍肇事原因，是被告就本件車禍之發生確
    有過失，已至為灼然。
三、綜上所述，被告過失傷害之犯行，應堪認定，應依法論科。
參、論罪科刑之理由
    核被告甲○○所為，係犯刑法第284條第1項前段之因普通過
    失傷害罪。
肆、撤銷改判之理由
一、原審以被告罪證明確，因予論罪科刑，固非無見。惟查：
    原判決以被告所犯刑法第284條第1項前段之普通過失傷害罪
    。論被告前於87年間，因妨害自由案件，經臺灣臺南地方法
    以87年度訴字937號刑事判決，判處有期徒刑3月確定在案，
    並於88年1月14日易科罰金執行完畢，有前述臺灣高等法院
    被告前案紀錄表1份在卷可按，其於5年之內，再犯本件有期
    徒刑以上之罪，而依修正前第47條規定論以累犯，並加重其
    刑。惟按中華民國刑法於94年1月7日修正，總統於同年2月2
    日公佈，並自95年7月1日施行，依修正後刑法第2條第1項規
    定：「行為後，法律有變更者，適用行為時之法律。但行為
    後之法律有利於行為人者，適用最有利於行為人之法律。」
    ，查修正前刑法第47條原規定：「受有期徒刑之執行完畢或
    受無期徒刑或有期徒刑一部之執行而赦免後，五年以內再犯
    有期徒刑以上之罪者，為累犯，加重本刑至二分之一」，修
    正後法律變更為第1項規定：「受徒刑之執行完畢，或一部
    之執行赦免後，五年以內故意再犯有期徒刑以上之罪者，為
    累犯，加重本刑至二分之一」。增訂第2項規定；「第九十
    八條第二項關於強制工作而免其刑之執行者，於受強制工作
    處分之執行完畢或一部之執行而免除者，五年以內故意再犯
    有期徒刑以上之罪者，以累犯論。」，本件被告行為後，上
    開法條已有修正或增訂，而被告因係犯本件過失傷害罪，經
    比較新舊法結果，應依修正後刑法第47條規定，有利於行為
    人即被告，自應適用行為後修正刑法第47條規定，而本件被
    告既係過失犯，而非故意再犯本罪，即與行為後修正刑法第
    47條累犯規定之要件不合，自不得依累犯規定論處並加重其
    刑，原判決誤依行為時即修正前刑法第47條規定論以累犯，
    並加重其刑，適用法律顯有違誤。
二、依上所陳，檢察官上訴意旨，指摘原判決適用法律不當，為
    有理由，惟原判決既有上開可議之處，即屬無可維持，應由
    本院將原判決關於被告甲○○過失傷害罪暨定執行刑部分均
    撤銷改判，以期適法。
（一）按行為後法律有變更者，適用行為時之法律，但行為後之
      法律有利於行為人者，適用最有利於行為人之法律，九十
      五年七月一日施行之刑法第2條第1項定有明文。查被告甲○○行為時刑法第四十一條原規定：「犯最重本刑為三年
      以下有期徒刑以下刑之罪者，而受六月以下有期徒刑或拘
      役之宣告，因身體、教育、職業或家庭之關係，執行顯有
      困難者，得以一元以上三元以下折算一日，易科罰金」（
      行為時法）；而九十年年一月四日修正，同年月十日經總
      統公布施行之刑法第四十一條規定：「犯最重本刑為五年
      以下有期徒刑之罪，而受六月以下有期徒刑或拘役之宣告
      ，因身體、教育、職業或家庭之關係或因其他正當事由，
      執行顯有困難者，得以一元以上三元以下折算一日，易科
      罰金。但確因不執行所宣告之刑，難收矯正之效或難以維
      持法秩序者，不在此限。」；「併合處罰之數罪，均有前
      項情形，其應執行之刑逾六月者，亦同」（中間時法）；
      又前述易科罰金之折算，業據罰金罰鍰提高標準條例第二
      條前段規定，就其原定數額提高為一百倍折算一日。嗣被
      告行為後中華民國刑法於九十四年二月二日修正公布，並
      自九十五年七月一日施行，其中：第四十一條第一項、第
      二項修正為同條第一項、第二項：「犯最重本刑為五年以
      下有期徒刑以下之刑之罪，而受六個月以下有期徒刑或拘
      役之宣告者，得以新臺幣一千元、二千元或三千元折算一
      日，易科罰金。但確因不執行所宣告之刑，難收矯正之效
      ，或難以維持秩序者，不在此限。前項規定於數罪併罰，
      其應執行之刑未逾六月者，亦適用之。」（裁判時法）。
      又修正前罰金罰鍰提高標準條例亦於九十五年四月二十八
      日修正，並於同年七月一日施行，而將修正前罰金罰鍰提
      高標準條例第二條規定「依刑法第四十一條易科罰金或第
      四十二條第二項易服勞役者，均就其原定數額提高為一百
      倍折算一日；法律所定罰金罰鍰數額未依本條例提高倍數
      ，或其處罰法律無罰金刑之規定者，亦同。」之規定刪除
      ，故而比較行為時法、中間時法及裁判時法結果，應以修
      正前之行為時法對被告較為有利，本件被告所犯刑法第二
      百八十四條第一項前段規定之過失傷害罪，最重本刑係三
      年以下有期徒刑，所處徒刑係在有期徒刑六個月以下，依
      裁判時法較不利於被告，而行為時法，中間時法對被告而
      言，均得諭知易科罰金，中間時法對被告而言，並無「有
      利」或「不利」情形，自無新舊法規定比較之問題，自應
      依行為時法即九十年一月十日施行前之第四十一條第一項
      規定諭知易科罰金之折算標準。
（二）爰審酌被告前有犯罪紀錄，素行不好，及其就車禍發生之
      過失程度，被告於肇事後歷經數年未與被害人及告訴人和
      解，本件車禍造成被害人及告訴人身心所受傷痛程度，被
      告犯後全部坦承犯行，經濟狀況佳等一切情狀，量處如主
      文第二項所示之刑，並諭知易科罰金之折算標準。
三、另修正刑法係自95年7月1日起施行，在此之前，刑法分則編
    有關罰金刑之貨幣單位係銀元；且依刑法分則編應處罰金者
    ，應適用罰金罰鍰提高標準條例第1條、第4條之規定，亦即
    應按各該具體條文制定或修正之時間先後，定其提高之倍數
    。然被告行為後，刑法施行法增訂第1條之1，於95年6月14
    日經總統公布，並自同年7月1日起施行，該條規定：「中華
    民國94年1月7日刑法修正施行後，刑法分則編所定罰金之貨
    幣單位為新臺幣。94年1月7日刑法修正時，刑法分則編未修
    正之條文定有罰金者，自94年1月7日刑法修正施行後，就其
    所定數額提高為30倍。但72年6月26 日至94年1月7日新增或
    修正之條文，就其所定數額提高為3倍」。亦即自95年7月1
    日起，刑法分則編所定罰金之貨幣單位，由原來之銀元改為
    新臺幣；且94年1月7日刑法修正時，刑法分則編未修正之條
    文定有罰金者，自95年7月1日起，有關罰金之數額提高為30
    倍。本件被告甲○○所犯過失傷害罪部分，係犯刑法第284
    條第1項前段之罪，該罪原有罰金刑之處罰，且自24年7月1
    日公布施行後即未再修正，依增訂刑法施行法第1條之1之規
    定，其罰金以新臺幣為單位，數額應提高30倍。此與修正前
    之罰金以銀元為單位，適用罰金罰鍰提高標準條例之結果應
    提高10倍者相當（新臺幣與銀元之比例為1比3，換算結果亦
    為30倍）。因之，刑法施行法第1條之1係替代罰金罰鍰提高
    標準條例部分條文，與罰金罰鍰提高標準條例罰金額度相同
    ，既不發生有利或不利問題，只是將貨幣單位由銀元改為新
    臺幣，並非法律變更刑度之條文，當無比較新舊法問題，故
    應逕依刑法施行法第1條之1之規定論處。
伍、適用之法律
一、應依刑事訴訟法第369條第1項前段、第364條、第299條第1
    項前段。
二、刑法第2條第1項、第284條第1項後段、90年1月10日施行前
    即行為時刑法第41條第1項前段。
三、罰金罰鍰提高標準條例第1條前段、修正前第2條。
本案經檢察官邱克斌到庭執行職務。
中    華    民    國    95    年    11    月     9    日
                  刑事第二庭    審判長法  官  葉居正
                                      法  官  郭千黛
                                      法  官  吳森豐
以上正本證明與原本無異。
不得上訴。
                                      書記官  李梅菊
中    華    民    國    95    年    11    月    9     日
附錄法條：
刑法第284條第1項（普通過失傷害罪）
因過失傷害人者，處6月以下有期徒刑、拘役或5百元以下罰金，
致重傷者，處1年以下有期徒刑、拘役或5百元以下罰金。


司法院資訊處製作；財團法人民間司法改革基金會備份。
